【裁判字號】    97,重訴,223
【裁判日期】    981225
【裁判案由】    土地所有權移轉登記等
【裁判全文】
臺灣臺中地方法院民事判決  97年度重訴字第223號
原      告  顥騏興業股份有限公司
兼法定代理  戊○○
人
原      告  乙○○
            丁○
            丙○○
共同訴訟代
理人        王有民律師
複代理人    洪主雯律師
            陳瑾瑜律師
被      告  勁力幫機械有限公司
法定代理人  甲○○
訴訟代理人  林春榮律師
複代理人    楊大德律師
被      告  辛○○
上列當事人間土地所有權移轉登記事件，本院於98年11月30日言
詞辯論終結，判決如下：
    主    文
被告應連帶給付原告戊○○、乙○○、丁○、丙○○新台幣參佰
萬元及自民國九十七年七月十日起至清償日止，按年利率百分之
五計算之利息。
被告應連帶給付原告顥騏興業股份有限公司新台幣柒佰伍拾玖萬
伍仟零玖拾貳元及民國九十七年五月二十三日起至清償日止，按
年利率百分之五計算之利息。
原告其餘之訴駁回。
訴訟費用新台幣壹拾柒萬零佰肆拾捌元由被告連帶負擔新台幣
壹拾貳萬肆仟佰伍拾肆元，餘由原告顥騏興業股份有限公司負
擔。
本判決第一項於原告戊○○、乙○○、丁○、丙○○以新台幣壹
佰萬元為被告供擔保後，得假執行；但被告如於假執行標的物拍
定前，以新臺幣參佰萬元為原告戊○○、乙○○、丁○、丙○○
供擔保後，得免為假執行。
本判決第二項於原告顥騏興業股份有限公司以新台幣貳佰伍拾參
萬元為被告供擔保後，得假執行；但被告如於假執行標的物拍定
前，以新臺幣柒佰伍拾玖萬伍仟零玖拾貳元為原告供擔保，得免
為假執行。
原告其餘假執行之聲請駁回。
    事實及理由
甲、程序方面：
一、按訴狀送達後，原告不得將原訴變更或追加他訴，但不甚礙
    於被告之防禦及訴訟之終結者，不在此限，民事訴訟法第25
    5條第1項第6款分別定有明文。本件原告顥騏興業股份有限
    公司（下稱顥騏公司）起訴後，另以戊○○、乙○○、丁○
    、丙○○為原告，並追加請求被告連帶給付新台幣（下同）
    300萬元及遲延利息，本院審酌原告係因本件火災受損之建
    物並非原告顥騏公司所有而應為原告戊○○、乙○○、丁○
    、丙○○四人所共有，故提起前揭追加之訴，且於第1次言
    詞辯論期日後即已提起追加之訴，顯不甚礙於被告之防禦及
    訴訟終結，依前揭規定，自應准許。另原告顥騏公司對被告
    二人之請求金額相同，僅將請求之內容限於因本件火災而受
    損之動產部分，故被告勁力幫公司抗辯原告重複起訴云云，
    應屬誤會，自不足採信。
二、次按原告於判決確定前，得撤回訴之全部或一部。但被告已
    為本案之言詞辯論者，應得其同意，民事訴訟法第262條第1
    項亦定有明文。又訴之撤回，被告於期日到場，未為同意與
    否之表示者，自該期日起；其未於期日到場或係以書狀撤回
    者，自前項筆錄或撤回書狀送達之日起，10日內未提出異議
    者，視為同意撤回，民事訴訟法第262條第4項亦定有明文。
    本件原告顥騏公司於起訴後之98年2月26日當庭撤回其對被
    告勁力幫公司與共同被告子○○間有關詐害債權及塗銷所有
    權移轉登記部分之訴訟，經被告勁力幫機械有限公司（下稱
    勁力邦公司）同意撤回，而被告子○○對於原告顥騏公司前
    揭撤回，自本院送達撤回通知之日起10日內未表示異議，依
    民事訴訟法第262條第4項之規定，視為同意原告前揭訴之撤
    回，併予敘明。
三、被告辛○○未於最後言詞辯論期日到場，核無民事訴訟法第
    386條各款所列情形，爰依原告之聲請，由其一造辯論而為
    判決。
乙、實體方面：
一、原告起訴主張：
  (一)緣原告顥騏公司之法定代理人即原告戊○○於91年8月1日，
    與被告勁力幫公司，就原告戊○○、乙○○、丁○、丙○○
    四人所共有門牌號碼台中縣大雅鄉○○路296之1號之2之廠
    房，簽訂房屋租賃契約，租賃期限自91年8月1日起至96年8
    月1日止。詎料，上開廠房於96年12月28日被告勁力幫公司
    搬遷完畢前夕，因被告勁力幫公司之職員即被告辛○○於切
    割鐵條時，不慎引起火災，火勢延燒至被告勁力幫公司所承
    租之上開系爭廠房，導致原告顥騏公司之廠房、機器設備、
    原物料、成品、半成品等全毀。
  (二)本件係因被告辛○○之過失而導致火災事故發生，並導致原
    告顥騏公司所有設置於系爭雅潭路296之2號之廠房內之機器
    設備遭燒毀，所受財產上損失經粗估至少為32,916,824元。
    按「受雇人因執行職務，不法侵害他人之權利者，由雇用人
    與行為人連帶負損害賠償責任」，民法第188條第1項定有明
    文。被告辛○○乃受雇於被告勁力幫公司，於切割鐵條時不
    慎導致火災事故，是原告顥騏公司依上開規定，就「廠房內
    設備、原物料、成品、半成品」部份之損失，原告顥騏公司
    僅先一部請求被告勁力幫公司及被告莊隆付連帶賠償11,509
    ,075元，其餘部分暫予保留。
  (三)又本件火災所燒毀如附圖所示之門牌號碼分別為台中縣大雅
    鄉○○路282巷1號（即原雅潭路296之1號）、296之1號之1
    、296之1號之2、296之2號建物，係原告戊○○、乙○○、
    丁○、丙○○等人共同出資興建，應屬原告四人所共有，故
    原告等四人關於此部分廠房建物部分之損害賠償，依法亦得
    請求被告等應付連帶賠償責任。而系爭遭燒毀之廠房部分，
    原告等找來當初興建系爭廠房之「峻煇工業有限公司」重新
    估價，其所估算之廠房重建金額為10,523,255元，此有估價
    單足稽。然因系爭遭燒毀廠房已有10年之屋齡，原告等願意
    自行折舊為3成，即3,156,976元，並僅取整數計算即300萬
    元向被告等請求連帶賠償之。
  (四)被告辛○○、勁力幫公司就本件火災對原告等負有損害賠償
    責任：
  (1)被告辛○○就其失火行為坦承不諱，且業經台中地院檢察署
    檢察官97年度偵字第10428號聲請簡易判決處刑書予以認定
    ，並經台中地院97年度中簡字第1944號刑事判決，判處被告
    辛○○所為係犯刑法第173條第2項之失火燒毀現有人所在之
    建築物罪在案。
  (2)又「被告辛○○受雇於被告勁力幫公司」、「辛○○於使用
    乙炔燒桿進行拆除位於勁力幫公司之設備時，疏未注意防護
    導，致高溫引燃木質內層三合板」等事實，為被告辛○○所
    不爭執，且亦為上開刑事判決所認定，其不法行為至明。
  (3)且自上開「辛○○公共危險罪」之刑事偵查卷所附「台中縣
    消防局火災原因調查報告書」所示可知，原告顥騏公司所在
    之廠房，及廠房內之生財設備、營業設備及貨物，均因被告
    辛○○之不法侵害行為而受有毀損。另被告勁力幫公司所承
    租之雅潭路296之1號之2之廠房，亦因本次火災而嚴重毀損
    ，此由「火災原因調查報告書」第8頁所載「（二）勁力幫
    公司：…烤漆浪板牆有受燒現象，且以東南側變色變形罪為
    嚴重（如相片4），廠房西側烤漆浪板牆，因救災需要已開
    挖（如相片5.6）」等語足明。
  (4)據上，本件被告辛○○受被告勁力幫公司之雇用，因施工不
    慎引起火災，並導致原告顥騏公司所在之廠房，及廠房內之
    生財設備、營業設備、貨物；原告戊○○等四人共有之廠房
    均遭燒毀、滅失，原告等依據民法第184條第1項前段、第18
    8條第1項之規定，請求被告辛○○與被告勁力幫公司連帶負
    損害賠償責任，即有理由。
  (五)台中縣大雅鄉○○路296之1號、296之1號之1、296之1號之2
    、296之2號等四間房屋確為原告戊○○四人所共有：
  (1)依台中縣地方稅務局97年10月30日中縣稅密房字第09720841
    34號函所附房屋稅籍紀錄表：其中納稅義務人「元山企業社
    戊○○」及「黃文龍」之房屋坐落，均係「雅潭路296-1號
    」，實係門牌號碼改編後，原告戊○○未向稅捐機關聲請更
    正所致。
  (2)蓋系爭建物於87年間興建完成後，「元山企業社戊○○」遂
    向大雅鄉戶政事務所申請門牌號碼，而戶政事務所不查「雅
    潭路296-1號」之門牌號碼已為「黃文龍」所使用，仍誤編
    列為「雅潭路296-1號」，導致「元山企業行戊○○」與「
    黃文龍」之門牌號碼均為「雅潭路296-1號」，嗣原告戊○○發現後向戶政事務所陳明上情，戶政事務所始將門牌號碼
    改編為「雅潭路282巷1號」，此自原證十三之「門牌證明書
    」觀之即明。然因原告戊○○於門牌改編後未向稅捐機關申
    請變更，導致稅捐機關仍援用「起課」時之門牌號碼作為課
    稅地址，導致同一地址有二個建物之錯誤。
  (3)稽此，本件原告戊○○等四人所有之房屋，分別為「雅潭路
    282巷1號（即原雅潭路296-1號，元山企業社戊○○）」、
    「雅潭路296之1號之1（吉信企業社乙○○）」、「雅潭路
    296之1號之2（丁○雅豐企業社）」、「雅潭路296之2號（
    丙○○）」，此自「火災原因調查報告書」所載「火災發生
    地點：大雅鄉○○路296之2號、296之1號之1、282巷1號（
    顥騏公司）」等語亦明。至訴外人「黃文龍」所有之「雅潭
    路296- 1號」建物，則與本件無關。此自二相同門牌號碼建
    物之「房屋稅籍紀錄表」所示「總層數」、「經歷年數」、
    「使用面積」、「起課年月」、「總現值」等內容均大為迥
    異即明。
  (4)據上，本案遭燒毀之廠房建物（包括原告顥騏公司及被告勁
    力幫公司之廠房），即門牌號碼分別為台中縣大雅鄉○○路
    282巷1號、296之1號之1、296之1號之2、296之2號，實際上
    為一大間廠房，僅以內部裝潢將東北側之空間予以區隔並出
    租予被告勁力幫公司，此自「火災原因調查報告書」第1頁
    之「火災現場平面圖」觀之即明。是系爭建物實係原告戊○○、乙○○、丁○、丙○○等共同出資興建，而屬原告等四
    人共有，僅為稅務規劃故，遂申請4個門牌號碼，由原告四
    人分別為名義上之納稅義務人，此有95年度房屋稅繳款書可
    稽，然實質上係由原告四人所共有。
  (5)另自台中縣地方稅務局97年10月30日函覆之「房屋稅籍資料
    表」可知，原告等四人所有之系爭未辦保存登記建物，自87
    年4月「起課」時起，即由原告四人繳納房屋稅迄今，足證
    系爭建物確為原告等四人所共有。
  (六)原告得請求損害賠償金額計算：
  (1)關於原告顥騏公司主張動產部分之損害賠償11,509,075元，
    有原告98年10月22日提出陳報狀之附表(一)至(六)可參。
  (2)附表(三)之編號C4：原告顥騏公司提出原證30之出貨證明書，
    蓋此部機器乃由全量工業股份有限公司於85年間賣予高永企
    業社，再由高永企業社出售予原告顥騏公司，是上開出貨證
    明書雖無法證明原告顥騏公司有向高永企業社購買系爭機器
    ，然足以證明該機器之機型及價額，而該機器又是原告顥騏
    公司營業項目所必要之機器，且證人李明信亦可證明原告顥
    騏公司確實買受並使用系爭機器。
  (3)附表(五)中編號E25、E26：乃原告顥騏公司為回補GEL原料而
    支出之運費，蓋原告生產諸多產品均需使用GEL原料，然因
    庫存之GEL遭燒毀，故儘速回補原料請其他公司代為生產，
    俾將部分訂單完成以減少損失。
  (4)附表(五)中編號E10、E11、E27、E30、E31、E32：均係美國
    POLY GEL公司所交付之GEL原物料並委託原告顥騏公司加工
    製造之成品，因系爭事故導致成品及GEL均遭燒毀，原告顥
    騏公司嗣後與美國POLY GEL公司達成賠償金額為9萬7000 元
    美金之共識，並自97年8月至同年11月陸續給付予美國POLY
    GEL公司，倘以匯率30元計算，原告顥騏公司賠償予美國客
    戶之金額，乃相當於新台幣291萬元此有明細、收款單暨電
    子信件可稽（原證38）。
  (5)附表(五)中編號E28：此乃原告顥騏公司於96年12月10日委請
    吉斯麥股份有限公司加工印刷之PP盒，加工費用共計
    103,600 元，然均遭燒毀，原告顥騏公司捨棄請求PP盒本身
    之損害，僅請求之加工費用（見原證43）。
  (6)附表(五)中編號E23：此乃原告顥騏公司向日上橡膠工業股份
    有限公司於96年12月27日購買透明矽膠成品之價金，然於翌
    日均遭燒毀，故請求此價金之損害（見原證40）。
  (七)聲明：(1)被告辛○○及勁力幫機械有限公司應連帶給付原告
    顥騏興業股份有限公司1150萬9075元，及自起訴狀繕本送達
    翌日起至清償日止，按年息5%計算之利息。(2)被告辛○○及
    勁力幫機械有限公司應連帶給付原告戊○○、乙○○、丁○
    、丙○○等四人300萬元，及自準備書一狀繕本送達翌日起
    至清償日止，按年息5%計算之利息。(3)原告願供擔保，請准
    宣告假執行。
二、被告則以：
(甲)被告勁力幫公司部分：
  (一)被告勁力幫公司就本件火災對原告不負有損害賠償責任：
  (1)原告以被告勁力幫公司之受僱人即被告辛○○對其有本件火
    災之犯行坦承不諱，並經台中地院刑事庭判決有罪確定在案
    ，主張被告勁力幫公司應依民法第188條第1項規定，與被告
    辛○○就就本件火災對原告負連帶損害賠償責任，並提出刑
    事簡易判決及火災調查報告書為證。惟被告勁力幫公司並非
    上開刑事簡易判決之當事人，且該刑事判決係以被告辛○○
    之認罪而為之，對民事庭本無拘束力，故不得據該判決而解
    免原告之舉證責任及使民事庭據以判決。
  (2)再依火災調查報告書所附談話筆錄之記載，所有目擊者包括
    原告丙○○均明白表示原告二樓次級品區東北角為起火點，
    起火當時，一樓廠務室無火亦無煙，故廠務室非起火點，已
    至為明確，消防局之調查報告竟以各該筆錄為依據而得出起
    火點在一樓廠務室東北角，顯與所引資料不符，更未說明原
    告公司廠務室Ａ西側工作台、辦公桌、西北側、西側、西南
    側隔間三合板與東北側均有嚴重受燒炭化現象，並均有上方
    夾層塌陷情事，何以一樓東北側係起火點之理由，自不得據
    該研判而為有利原告之認定。
  (3)又依該火災調查報告所附第41、42號照片所示，被告辛○○
    焊燒點距離地面僅134公分，較人體為低，則被告辛○○之
    焊槍是由上往下，且所待焊燒之鋼架與兩造廠房之隔間牆有
    一段距離，乙炔之火焰必低於134公分，此不會使原告公司
    之木櫃起火，故該報告認此為起火點，亦與經驗法則有違，
    自不得據該報告而認系爭火災係被告人員所造成。故原告主
    張本件火災係被告勁力幫公司之員工辛○○執行職務使用乙
    炔燒桿切割鐵條不慎所引起，與事實不符，自不得依民法第
    188條第1項規定，請求被告勁力幫公司賠償。
  (二)台中縣大雅鄉○○路296-1號、296-1號之1、296-1號之2、
    296-2號等四間房屋並非原告戊○○四人所共有：
  (1)按「房屋稅納稅義務人，並非必為房屋所有人，繳納房屋稅
    之收據，亦非即為房屋所有權之證明，（本院40年台上字第
    126號判例參照），本件上訴人提出之房屋稅收據上關於系
    爭房屋之納稅義務人之記載，雖變更為上訴人名義，仍不足
    據以證明上訴人即為系爭房屋之所有人」，此經最高法院著
    有70年台上字第3760號判例可參。
  (2)原告等未提出其四人共同出資興建門牌號碼為台中縣大雅鄉
    ○○路296-1號、296-1號之1、296-1號之2、296-2號等建物
    之證明及金額；原告所提之四張房屋稅繳款書，依上開最高
    法院判例意旨，不足以證明該四間房屋確為原告等四人共同
    出資興建。況該上開房屋稅繳款書之納稅義務人欄均非記載
    戊○○、乙○○、丁○、丙○○等四人，故原告等四人主張
    本件遭燒毀之門牌號碼為台中縣大雅鄉○○路296-1號、296
    -1號之1、296-1號之2、296-2號等建物均為伊等所共有，並
    以工程估價單所載廠房重建所需之經費為據，主張其廠房因
    本件火災遭焚毀之損害為300萬元云云，而請求被告勁力幫
    公司負損害賠償責任，顯無理由。
  (三)關於本件火災原告顥騏公司主張受損害之動產部分：
  (1)原告顥騏公司主張98年10月22日提出附表(一)～(六)所示之動產
    全部遭火災燒毀，而請求被告勁力幫公司賠償，並提出原證
    48 ～54等於97年1月2日所拍攝之照片為證。然依其記載，
    上開照片僅為原告所提附表(一)編號A2、A7、A8、A9、A13、
    A14、A15、A21，附表(二)編號B6、B7、B8、B10、B11，附表4
    編號D7等物品，其他物品均無照片。且原告既於97年1月2日
    即對火災現場之物品進行拍照若原告附表(一)～(六)所示之動產
    全部遭火災燒毀，則原告豈會無法提出各該動產均遭燒毀之
    照片，是原告顥騏公司主張附表(一)～(六)所示之動產全遭火災
    燒毀，請求被告勁力幫公司賠償賠償，實無理由。
  (2)另原告顥騏公司於火災發生後既得借用佑邦印刷有限公司位
    於台中縣大雅鄉○村路337號之廠房立即從事生產，且佑邦
    公司本身無原告生產所需機器設備，原告顥騏公司亦未提出
    向他人借用或另行購買機器設備以從事生產之證據，則原告
    顥騏公司主張其生產所需機器設備均於本件火災中遭焚毀而
    不堪使用云云，並非事實。
  (3)原告顥騏公司所提原證59、原證60、原證61之驗貨報告，其
    上所載之物品、數量，均與附表6F4至F7所示之物品、數量
    不符，更未記載單價，且該報告所載驗貨日期既均為96年12
    月28日即本件火災發生日，則該報告所載貨品自不可能於本
    件火災中燒毀，是原告所提原證59、60、61之驗貨報告，不
    足以證明附表6F4至F7所示之物品確實於本件火災中燒毀。
  (4)又原告顥騏公司提出原證62之訂單及包裝單主張附表(六)編號
    F1 、F3、F10～F18、F20等貨品確已包裝檢驗完成並遭燒毀
    ，惟原告所提上開訂單及包裝單均未記載貨品單價，且其中
    F10之訂單所載交期為本件火災發生日前之2007年12月27日
    ，F11則無任何單據，F12之包裝單上所蓋檢驗章日期為火災
    後之97年1月23日、F13、F14之包裝單均有以手寫註明「1/3
    1 OK」，F16、F18之包裝單上所蓋檢驗章日期為火災後之97
    年1月23日，F17之訂單所載交期為本件火災發生日前之12月
    27日，F20之包裝單上所蓋檢驗章日期為火災後之97年3月6
    日，是上開單據所載物品既於火災前出貨或於火災後始檢驗
    包裝完畢，自未遭本件火災燒毀，故原告顥騏公司據上開單
    據請求被告勁力幫公司為賠償，顯無理由。
  (5)原告顥騏公司提出之附表(一)之編號A22；附表3之編號C4、C5
    、C7；附表4之編號D2、D3、D5、D15；附表5之編號E10至
    E13、E21、E23、E24、E27、E30至E32等項目，原告公司並
    未提出各該物品購買之發票，亦未提出該狀附表(六)所示成品
    及半成品確實存在之證據，自不足以證明原告公司於本件火
    災發生時確實擁有上開機器設備及成品、半成品。
  (6)又附表(三)編號C5所示原證31之證明書所載金額為880,000 元
    而非900,000元；附表(四)之編號D4係外勞之護照與居留證、
    D15 係丙○○等人之護照及台胞證，均與原告公司無關而不
    得請求；附表(五)編號E25、E26均為運費而與火災無關，編號
    E28所示原證43之發票為柏冠公司與吉斯邁公司間之交易，
    與原告公司及本件火災無關，E29所示之原證9之B32及原證
    44發票之物品均為本件火災發生後所購買，原告公司將之列
    入本件火災之損害項目請求被告為賠償，顯無理由。此外，
    該狀附表(五)編號E10、E11、E30、E31、E32等項目，其品名
    、數量、單價均與原告所提原證38之明細表所為記載不符，
    自不足為有利原告公司之認定。
  (四)綜上，系爭火災並非被告勁力幫公司、辛○○所造成，原告
    等所為相反之主張與事實不符。況原告等四人非台中縣大雅
    鄉○○路296-1號、296-1號之1、296-1號之2、296-2號等建
    物之所有權人，原告公司亦未舉證證明其所有機器設備及成
    品、半成品確遭本件火災燒毀及其損害之數額，則原告等人
    依民法第188條第1項規定，請求被告勁力幫公司與辛○○連
    帶負損害賠償責任，自屬無理由。
  (五)聲明：原告之訴及假執行之聲請均駁回。如受不利判決
    ，被告勁力幫公司願以現金或等值銀行可轉讓定期存單供擔
    保，請准免予假執行。
(乙)被告辛○○部分；
  (一)被告辛○○現在沒有工作，沒有能力負擔賠償。
  (二)聲明：原告之訴及假執行之聲請均駁回。如受不利判決
    ，願供擔保請准免予假執行。
三、兩造經法院整理並簡化爭點，並經法官諭知爭點整理協議之
    效力後，成立爭點整理協議如下：
(一)兩造不爭之事項：
  (1)被告辛○○受僱於被告勁力幫公司，於96年12月28日下午
    下午3時19分許，受勁力幫公司指示，拆除位於臺中縣大雅
    鄉○○路296之1號之2之設備，使用乙炔燒焊進行切割。
  (2)本件火災造成如附圖（消防局鑑定報告第38、39頁）所示廠
    房建物燒毀。
  (3)被告勁力幫公司於91年8月1日與原告戊○○訂定租約，向原
    告戊○○承租系爭廠房，租期至96年8月1日屆滿。
  (4)就原告主張動產受損部分若需計算折舊，兩造合意適用耐用
    年數六年之折舊計算標準。
(二)兩造爭執之事項：
  (1)被告辛○○、勁力幫公司就本件火災對原告是否負有損害賠
    償責任？
  (2)若原告得請求損害賠償，金額為何？
    如附圖所示建物之所有權人為何人？
    如附圖所示建物重建之合理費用為何？
    本件火災原告受損害之動產為何？回復原狀之費用為何？
四、本院得心證之理由：
  (一)原告主張：被告辛○○受僱於被告勁力幫公司，於96年12
    月28日下午下午3時19分許，受被告勁力幫公司指示，拆除
    位於臺中縣大雅鄉○○路296之1號之2之設備，並使用乙炔
    燒焊進行切割等情，業為兩造所不爭，故應堪採信。又原告
    主張本件火災係因被告辛○○使用乙炔燒焊切割所引起，雖
    為被告勁力幫公司所否認，惟查：
  (1)被告辛○○於台中縣消防局人員約談時供稱：「我當時在公
    司東南側下方一公尺處進行焊燒作業，不久發現從烤漆浪板
    冒出陣陣白煙，並且在一公尺多的高度烤漆板有變色情形，
    我隨即跑過去隔壁顥騏公司查看，發現該公司東北側廠務室
    已有火煙冒出，我立即協助該公司員工以滅火器及水管滅火
    。」等語，嗣於偵查中自承：伊在火災現場以乙炔切割鐵材
    ，隔壁有個鐵皮圍起來，伊沒有想到會燒起來等情；另證人
    即在場人員庚○○於台中縣消防局人員約談時亦陳稱：「當
    時在廠務室內聽到有人『喊有煙出來』，所以到西側廠務室
    外查看，當時看到煙從東側廠務室與上方二樓之間的夾層冒
    出，看到煙冒出後我才趕快跑進廠務室內打電話報案」等情
    ，足見本件火災確實於被告辛○○進行乙炔焊燒切割時所發
    生，且起火點即為被告辛○○焊燒地點旁之廠務室內。
  (2)本件火災經台中縣消防局鑑定結果認：本件火災最初起火點
    在廠務室A內東北側三合板裝潢處附近，且火災地點相關電
    源線並無疑似短路熔痕，可排除電源線短路引燃火災之可能
    性，故研判起火原因不排除施工不慎引燃易燃物，繼而擴大
    燃燒之可能性等情，此有台中縣消防局火災原因調查報告書
    一份附於刑案卷內足憑。
  (3)本院綜合審酌被告前揭供詞、前揭證人陳述及前揭調查報告
    ，認本件火災起火點位於被告辛○○焊燒施工處僅有一鐵皮
    之隔之廠務室內，且廠務室內多屬易燃物品，且火災現場並
    無疑似電源線短路之熔痕，故認本件火災確實為被告辛○○
    進行焊燒施工，疏未注意防範並隔絕週邊相關易燃物品，始
    導致本件火災之發生甚明。被告勁力幫公司抗辯本件火災非
    因被告辛○○施工所引起云云，不足採信。
  (二)按因故意或過失，不法侵害他人之權利者，負損害賠償責任
    ；次按受僱人因執行職務，不法侵害他人之權利者，由僱用
    人與行為人連帶負損害賠償責任，民法第184條及第188條第
    1項分別定有明文。本件火災係因被告辛○○之過失所引起
    ，而被告辛○○為被告勁力幫公司之受僱人，於火災當時受
    被告勁力幫公司指示拆除前揭設備而使用乙炔燒焊進行切割
    等情，均已如前述，依前揭法律規定，被告勁力幫公司就本
    件火災所致之損害，自應與被告辛○○負損害賠償責任。茲
    就本件火災所致建物損害及動產損害分別論述如下。
  (三)關於建物損害部分：
  (1)原告主張：本件火災造成如附圖（消防局鑑定報告第38、39
    頁）所示廠房建物燒毀等情，業為兩造所不爭，故應堪採信
    。又原告主張：如附圖所示之廠房建物即門牌號碼分別為台
    中縣大雅鄉○○路296-2、296-1-1、296-1-2號及同路282巷
    1號建物為未保存登記建物，現為原告戊○○、乙○○、丁○、丙○○四人所共有，其中296-1號房屋因與訴外人黃文
    龍所有房屋之門牌號碼相同，故向戶政機關申請變更門牌號
    碼為282巷1號等情，業經原告提出門牌證明書、房屋稅繳款
    書為證，並有前揭調查報告在卷足參，本院審酌前揭建物之
    房屋稅繳納名義人確實為原告戊○○、乙○○、丁○、丙○○四人，且本件亦無第三人出面爭執前揭建物為其所有，依
    經驗法則，原告四人若非前揭建物之共有人，焉會依法繳納
    前揭房屋稅？從而前揭建物應屬原告四人所有，應堪認定。
    被告勁力幫公司抗辯原告四人並非前揭建物之所有權人云云
    ，自不足採信。
  (2)又本件火災造成如附圖所示之建物受損，業為兩造所不爭，
    本院經兩造合意函請華聲企業發展鑑定顧問有限公司鑑定前
    揭建物之合理重建費用，經該公司鑑定結果認：前揭建物屬
    鐵架波浪板構造，每坪造價1.3萬至2萬元間，故評估以每坪
    1.3萬元(3,933元/㎡)計算，二層樓建物就投影面積而言面
    積不變，但就其建造成本反映在建物單價上予以1.2倍計算
    ，另每年折舊率1.9﹪，殘值率75.3 ﹪，使用效益100﹪，
    依此標準勘估建物總價值計算式為：建物價值＝各層建物總
    面積×建物單價×殘值率，故前揭建物之重建費用分別為：
    台中縣大雅鄉○○路296-1-1號建物為1,977,955元。【計
    算式：55 6.7（㎡）×4,719（元/㎡）×75.3％＝1,977,95
    5(元)】台中縣大雅鄉○○路282巷1號建物為479,682元。
    【計算式：162（㎡）×3,933（元/㎡）×75.3％＝479,682
    】台中縣大雅鄉○○路296-2號建物為1,457,256元【計算
    式：492.15（㎡）×3,933（元/㎡）×75.3％＝1,457,256
    】台中縣大雅鄉○○路296-1-2號建物為2,072, 700元【
    計算式：700（㎡）×3,933（元/㎡）×75.3％＝2,072,700
    】前揭建物合理重建費用共計為5,987,593元等情，業有
    前揭鑑定報告在卷足憑，本院審酌該鑑定報告收集有關成本
    收益市場之資料，並參考當地現況及發展遠景，據此評估單
    價及折舊率，故應堪採信，被告勁力幫公司抗辯鑑定報告所
    採之折舊率低於原告之主張故不可採信云云，本院自無足採
    認。
  (3)本件原告戊○○、乙○○、丁○、丙○○四人所共有之前揭
    建物因本件火災而受損，依前揭說明，原告四人請求被告連
    帶給付損害賠償300萬元，已低於前揭建物合理之重建費用
    ，故自應准許。
  (四)關於動產損害部分：
    原告顥麒公司雖主張：因本件火災原告顥麒公司之機器設備
    、辦公設備、原物料及包材、成品及半成品燒毀，共計受有
    如附表(一)至(六)所示之損害，共計11,509,075元等情，然為被
    告所否認，經查：
  (1)證人即原告顥麒公司廠長丑○○於本院到庭證稱：「公司產
    品有兩百多項，但是可以分成二大類，即矽膠、凝膠類。矽
    膠是熱塑性、凝膠是冷塑性，兩種機器設備所需不同，矽膠
    類的產程為先將原料攪拌、用真空的方式來脫泡、用灌注機
    將脫泡後的材料灌入模具中，再放入烤箱內，用烤箱將材料
    由液態轉為固體，然後脫模製成產品，製作的產品如鞋墊、
    護具、貼片等；凝膠類之產程有二種作法，(1)先將大塊原料
    裁切為小塊放入加熱爐中，以模具進入爐中沾膠放冷凝固再
    脫模成為成品，但仍須要處理，這些凝膠成品為何避免沾黏
    就另外加入爽身粉隔離，最後必須放入滾筒內以集塵器將粉
    末抽離，才製成成品。(2)原料不切成小塊放入大機器內直接
    加溫，然後另外灌入模具內，再放入烤箱中加溫製成產品。
    （原告共同複代理人問：前述產程所需要的工具為何？）矽
    膠部分：攪拌機、脫泡機（真空機）、灌注機、烤箱、檯面
    、磅秤。凝膠部分：裁切的熱切機、加熱爐、加熱油、冶具
    、模具、灌注機（與矽膠部分不同機種）、輸送機、集塵器
    、滾筒機、另外因為製造凝膠會有很大的煙產生需要大型的
    排風機，另外模具是我們自己生產，所以有CNC雕刻機，也
    會有雕刻機所需的配件包括有鑽床、研磨機、磨刀機、切台
    ----附表(一)至(三)隻機器設備均屬公司內生產設備」等情，
    本院審酌證人丑○○雖為原告顥麒公司員工，然其擔任廠長
    ，對於公司內生產過程及所需設備之供述，尚符合該產業之
    生產流程，故應堪採信。
  (2)原告顥麒公司主張：公司內如附表(一)至(三)所示機器設備受損
    ，其中原告顥麒公司已提出當初購入機器設備之發票證明者
    ，本院審酌前揭證人證詞，認該部分機器應屬原告顥麒公司
    生產所需之機器設備。另編號A22原告顥麒公司僅提出估價
    單及B19僅提出進口報單，不足證明原告顥麒公司確實購入
    該機器，且於火災當時仍存放於火災現場；另C3原告漏未提
    出發票證物；另C4及C5僅提出出貨證明書，且購入時間為十
    幾年前，而該證明書亦稱機器購入後原告顥麒公司與出賣者
    均無往來，故該機器是否仍繼續使用且存放於火災現場，顯
    有疑異；另C6所示磅秤電子秤其用途廣泛，尚難認僅係供原
    告顥麒公司生產使用，故於火災當時是否仍存放於火災現場
    仍有疑問；另C7並為提出購入證明，僅提供明細，亦不足推
    認於火災當時確實存放現場而燒毀，故除前揭項目之機器設
    備外，本院認原告顥麒公司業已提出發票證明，自應認該部
    分機器確實於火災當時存放於現場而燒毀。又兩造合意本件
    動產如應計算折舊，統一採用耐用年數6年計算。本件附表
    (一)至(三)經本院採認原告顥麒公司受損部分，經本院採用較有
    利於受損害人之平均法計算折舊後，原告顥麒公司得請求損
    害賠償之金額分別如附表(一)至(三)所示。【計算式：殘價（
    S）＝取得成本(C)÷（耐用年數＋1）；折舊額＝(C－S)
    ×1/耐用年數）×使用年數；損害賠償金額＝取得成本－
    折舊額－殘價。】
  (3)又原告顥麒公司雖主張受有如附表(四)所示辦公設備之損害，
    惟查：D7針車業經原告顥麒公司提出發票證明確實有購入
    該部分，且該台針車確實因本件火災而燒毀亦有原告顥麒公
    司所提出之火災照片為證（見本院卷(三)第243頁），故本院
    自應採信；另D10至D12之層架、電話、屏風、會議桌等設備
    ，業為原告顥麒公司提出發票證明，請本院審酌均為正常辦
    公所需設備，故亦應准許。另D1排風扇雖經原告顥麒公司
    提出發票為證，然排風扇使用地點廣泛，非僅限於原告顥麒
    公司始能使用，此外原告顥麒公司未能提出該排風扇於火災
    當時確實存放於火災現場而燒毀之證明，故本院仍難採信；
    D2至至D6項目原告顥麒公司僅提出估價單或收據證明，尚無
    法證明該部分物品確實於火災當時存放於火災現場而燒毀原
    告顥麒公司；D8裝潢費用及D9機車，原告顥麒公司雖提出發
    票證明，然本院審酌前揭裝潢工程是否確實為前揭廠房之裝
    潢仍乏證明，且該部分工程費用與建物重建費用有重疊之可
    能，原告顥麒公司既未能舉證證明，本院自無法採認，另機
    車機動移放之可能性，原告顥麒公司既未能提出該機車確實
    於火災中燒毀之證明，本院自仍無法採認；另D13電腦主機
    等設備，依原告顥麒公司所提出證物，尚難證明其確實有購
    入該部分設備，且縱使原告顥麒公司曾購入該部分電腦相關
    設備，本院審酌電腦等設備之機動移位性高，可使用之處甚
    廣，故亦無法證明該部分設備於火災發生時確實於火災現場
    遭燒毀；另D14影印機及D15重辦護照費用，原告顥麒公司均
    無法提出證明確實為本件火災所致之損害，故本院均無法採
    認。綜上所述，原告顥麒公司所請求之辦公設備之損害內容
    ，經本院前揭採認部分，分別計算折舊後，原告顥麒公司得
    請求損害賠償之金額如附表(四)所示（計算式同前述）。
  (4)又原告顥麒公司雖主張其受有如附表(五)所示之原物料及包材
    之損害等情，然為被告所否認。經查：
    原告顥麒公司雖主張公司原物料有三個月之存貨量云云，
      惟本院審酌原告原料進貨頻繁，顯見原物料流動甚高，進
      貨機動性甚強，因此原告顥麒公司縱使提出進貨證明，於
      經驗法則上亦難立即採認該進貨之原物料存放於火災現場
      而遭燒毀。本院權衡各節，依衡平原則，認就原告顥麒公
      司於火災當月即96年12月份進貨部分，原告顥麒公司主張
      該部分進貨之存貨受有火災之損害，應予准許，故原告顥
      麒公司主張附表(五)E1、E2、E7、E8 、E9之原物料損害，
      應予准許。
    另原告顥麒公司主張因日商存放之麂皮布料遭火災燒毀，
      另向訴外人三芳公司購入布料償還而受有E29 所受之損害
      等情，業有原告顥麒公司提出之發票為證，且經證人即原
      告顥麒公司員工己○○於本院到庭證稱：「該日商公司向
      原告公司下訂單後，該日商公司會向三芳公司購買布料後
      送到原告公司，因為我們要生產日商公司的訂單，向日商
      公司表示料不足，日商公司表示要賠償給他。----（原告
      共同訴訟代理人問：如何確認火災燒燬多少布料？）因為
      日商公司向原告下訂單後，會將訂單所需原料數量請三芳
      公司送至原告公司，因為火災後，原告要進行生產時，發
      現原料不足，不足部分是因為火災燒燬而不足，所以我們
      向日商公司表示原料不足，而日商公司表示要原告自行賠
      償原料，原告才向三芳公司購買原料賠償給日商公司，也
      就是將原告公司向三芳公司購買原料依訂單生產產品後，
      交貨給日商公司。（被告複代理人問：原告公司除了向三
      芳公司購買麂皮外，是否曾經向三芳公司購買麂皮？）沒
      有，只有這一次。（法官問：三芳公司所提供的原料是否
      是日商公司所下的訂單內容才會使用？）是。（法官問：
      每一次日商公司所下的訂單數量，與三芳公司所提供的原
      料數量是否相符？是否會有耗損量？如何計算？）不良率
      大約2％，但是數量不會差太多。（法官問：向三芳公司
      購買之麂皮原料，原告公司是否會生產其他公司的訂單上
      ？）不會。（法官問：火災是在96年12月28日發生，為何
      向三芳公司購買的原料有一份是在97年4月25日購買？）
      因為訂購單是在2月4日訂購，交貨須待1個月以上」等情
      ，本院審酌前揭麂皮原料並非原告顥麒公司通常生產所需
      原料，原告顥麒公司若非賠償日商當無購入之理，且證人
      己○○前揭證詞內容愷切，並無虛偽，故本院認應予准許
      。
    原告所主張附表(五)其他原物料之損害，本院依前揭理由，
      認尚無法證明因本件火災而燒毀，故不應准許。
    另原告顥麒公司雖主張E10原物料遭燒毀，經與買方和解
      同意賠償97000美元云云，惟查原告顥麒公司該部分主張
      僅提出其員工癸○○所製作之文書，且證人癸○○於本院
      到庭既證稱該部分賠償金於於日後原告顥麒公司公司出貨
      予買方之貨款中陸續扣除等情，則原告顥麒公司當可提出
      已經賠償前揭美元之確切證據，然原告顥麒公司於本院審
      理中均未能提出證明，則本院尚難僅憑原告顥麒公司員工
      癸○○所製作之文書及證詞，遽認原告顥麒公司確實受有
      該部分損害。
    原告主張E11至E28部分包裝材料之損害，本院審酌包裝材
      料隨著原告顥麒公司公司生產及出貨而流動，縱使原告顥
      麒公司提出購入包材之證明，仍無法證明究竟剩餘多少包
      裝材料存放於火災現場而遭燒毀，故本院均礙難採認。
    另原告主張E30至32損害項目，均屬證人癸○○前揭所稱
      與買方和解之範圍內，依前揭理由，亦乏證據證明，本院
      自無法採信。
    綜前所述，原告得向被告請求之原物料及包材損害賠償金
      額如附表(五)所示共計2,545,155元。
  (5)原告顥麒公司雖主張因本件火災受有如附表(六)所示之成品及
    半成品之損害共計11,576,328.30元，然為被告所否認，經
    查：原告顥麒公司所主張F7成品，業經買受人指定公證公
    司甫於火災當日即96年12月28日到原告顥麒公司驗貨完畢，
    此有原告顥麒公司提出之公證公司所出具之驗貨報告在卷足
    憑（見本院卷(三)第48至64頁），故原告主張此部分成品遭火
    災燒毀而受有損害等情，應堪採信。原告其餘部分之成品
    或半成品部分之損害賠償請求，僅能提出原告顥麒公司員工
    所製作之相關文書為證，且原告顥麒公司亦聲請本院傳喚該
    公司員工癸○○、庚○○、壬○○到庭作證，然本院審酌前
    揭文書證物皆為原告顥麒公司公司員工所製作，而證人原告
    顥麒公司公司員工，前揭證據尚不足證明原告顥麒公司確實
    受有前揭成品或半成品之損害，故礙難准許。綜前所述，原
    告顥麒公司請求之成品損害732,233元為有理由，其餘成品
    或半成品之損害賠償請求，為無理由。
  (五)綜上所述，本件火災係因被告辛○○之過失行為所致，且被
    告辛○○為被告勁力幫公司之受僱人，其過失行為係受被告
    勁力幫公司指示所為之執行職務行為，依民法第184條第1項
    及第188條第1項規定，被告二人就本件火災應對原告負連敗
    損害賠償責任。又原告戊○○、乙○○、丁○、丙○○四人
    所共有之前揭建物因本件火災而受損，依前揭說明，原告四
    人請求被告連帶給付損害賠償300萬元及自追加訴狀繕本送
    達之翌日即97年7月10日起至清償日之法定遲延利息，為有
    理由，應予准許；另原告顥麒公司請求因本件火災所受動產
    損害賠償，於附表(一)至(六)所示金額共計7,595,092元範圍內
    ，為有理由，故原告顥麒公司請求被告連帶給付7,595,092
    元及自起訴狀繕本送達之翌日即97年5月23日起至清償日止
    之法定遲延利息，為有理由，應予准許，原告顥麒公司於前
    揭部分之動產損害之請求，為無理由，應予駁回。
  (六)兩造均陳明願供擔保請准宣告假執行或免為假執行，就原告
    勝訴部份，核無不合，爰分別酌定相當之擔保金額准許之。
    至原告敗訴部分，其假執行之聲請即失所附麗，應併予駁回
    。
  (七)本件判決之基礎已臻明確，兩造其餘之攻擊、防禦方法與舉
    証，核與判決結果無影響，爰不一一論列，併此敘明。
丙、訴訟費用及假執行宣告之依據：民事訴訟法第79條、第85條
    第2項、第390條第2項、第392條第2項，判決如主文。
中    華    民    國    98    年    12    月    25    日
                  民事第一庭    法  官  陳毓秀
正本係照原本作成。
如對本判決上訴，須於判決送達後20日內向本院提出上訴狀。
中    華    民    國    98    年    12    月    28    日
                                書記官  陳玲誼

司法院資訊處製作；財團法人民間司法改革基金會備份。
